【裁判字號】    99,訴,63
【裁判日期】    991019
【裁判案由】    毒品危害防制條例
【裁判全文】
臺灣桃園地方法院刑事判決                99年度訴字第63號
公  訴  人  臺灣桃園地方法院檢察署檢察官
被      告  乙○○
選任辯護人  陳俊隆律師
上列被告因違反毒品危害防制條例案件，經檢察官提起公訴（98
年度偵字第8168號），本院判決如下：
    主  文
乙○○販賣第三級毒品，處有期徒刑伍年陸月。如附表一編號一
、編號二、編號三所示之物均沒收。如附表一編號四所示販賣第
三級毒品所得財物沒收，如全部或一部不能沒收時，以其財產抵
償之。又轉讓第三級毒品，共伍罪，各處有期徒刑肆月。應執行
有期徒刑陸年捌月，如附表一編號一、編號二、編號三所示之物
均沒收。如附表一編號四所示販賣第三級毒品所得財物沒收，如
全部或一部不能沒收時，以其財產抵償之。
    事  實
一、乙○○明知愷他命（Ketamine）係毒品危害防制條例第二條
    第二項第三款規定之第三級毒品，不得非法持有、販賣及轉
    讓，竟分別為如下之行為：
（一）乙○○基於營利之意圖，於民國98年3 月14日晚間9 時2
      分48秒、16分54秒、22分27秒、30分16秒，以其使用之門
      號0000000000號行動電話門號與丁○○所持用之門號0000
      000000號行動電話聯絡洽談購買毒品種類、金額後，相約
      在桃園縣龜山鄉○○○路某傳統市場內，以新臺幣（下同
      ）一千元之代價，販賣愷他命二小包予丁○○。
（二）乙○○另基於轉讓第三級毒品愷他命之各別犯意，分別於
      98年3 月中旬前某日，在其位於桃園縣龜山鄉○路村○○○街90號之住處，3 次無償轉讓愷他命予女友丙○○施用
      ；及在桃園縣桃園市○○路299 號之「I DO汽車旅館」內
      無償轉讓愷他命予丙○○施用2 次。嗣經警於98年3 月31
      日下午5 時30分許（起訴書誤載為97年3 月31日，應予更
      正），持搜索票在乙○○上開住處執行搜索，扣得附表一
      編號一所示之第三級毒品愷他命5 包及搭配門號0000
      000000號使用之行動電話1 支（含SIM 卡1 張），再循通
      聯記錄所得循線通知丁○○前來說明，始悉上情。
二、案經桃園縣政府警察局桃園分局報請臺灣桃園地方法院檢察
    署檢察官偵查起訴。
    理  由
甲、本件起訴書犯罪事實欄就被告轉讓第三級毒品之犯罪時間、
    地點、次數等，僅記載「乙○○基於轉讓第三級毒品愷他命
    之犯意，於不詳之時間，於桃園縣龜山鄉○路村○○○街90
    號之住處，先後多次無償轉讓愷他命予女友丙○○施用」等
    語，因犯罪之時間、次數均不明確，無從確定起訴範圍，嗣
    經檢察官於99年7 月6 日以99年度蒞字第5940號補充理由書
    ，更正並補充轉讓第三級毒品部分之犯罪事實（見本院訴字
    卷第98頁），經核補充、更正之犯罪事實並未超出原起訴書
    所載之範圍，是本院就被告所涉轉讓第三級毒品部分犯罪事
    實之審理範圍，應以檢察官前述補充理由書所載之犯罪事實
    為限，先予敘明。
乙、證據能力：
壹、按被告以外之人於審判外之言詞或書面陳述，除法律有規定
    者外，不得作為證據。被告以外之人於檢察事務官、司法警
    察官或司法警察調查中所為之陳述，與審判中不符時，其先
    前之陳述具有較可信之特別情況，且為證明犯罪事實存否所
    必要者，得為證據，刑事訴訟法第159 條第1 項、第159 條
    之2 分別定有明文。又刑事訴訟法第159 條之2 所定之傳聞
    例外，必符合被告以外之人於檢察事務官、司法警察官、司
    法警察調查中所為之陳述，「與審判中不符」，且其先前之
    陳述，具備「可信性」及「必要性」二要件，始例外得適用
    上開規定，認其先前所為之陳述，為有證據能力（最高法院
    96年度台上字第4365號判決要旨參照）。經查：
一、證人丁○○於警詢之證述，係被告乙○○以外之人於審判外
    之陳述，屬傳聞證據，且被告及辯護人已就上開證述之證據
    能力表示爭執（見本院98年度審訴字第3097號卷第29頁），
    本院審酌其於警詢時所為之證述，與於本院審理時之證述內
    容，並無顯然不符之情況，亦無除該項傳聞證述外，已無從
    再就同一供述取得與其審判外陳述之相同供述內容，倘以其
    他證據代替，亦無從達到同一目的之情形之「必要性」要件
    ，故丁○○於警詢中詢問時之證述即無證據能力。
二、證人丙○○於警詢之證述，對被告言亦屬傳聞證據，且辯護
    人亦對此項證述之證據能力表示爭執（見上開本院卷同頁）
    ，本院審酌丙○○於警詢時證述：乙○○免費提供愷他命給
    伊施用前後約10次，有時在乙○○家裡，有時在汽車旅館等
    語（見臺灣桃園地方法院檢察署檢察官98年度偵字第8168號
    卷第26頁），與其於98年4 月1 日於檢察官訊問時證稱：乙○○有在場大約10次，有時候會拒絕伊，答應的大概有5 次
    ，答應之後伊就直接在乙○○面前拿來用，最後答應伊是98
    年3 月中旬，有時在龜山後街，有時在汽車旅館，在乙○○
    家中吸了三次，剩下在桃園市○○路「I DO汽車旅館」等語
    （見上開偵卷第35頁），又於本院審理時具結證稱：轉讓10
    次中乙○○並非完全知情，伊有兩到三次把乙○○藏的愷他
    命找出來後施用，偵卷中證述乙○○轉讓給伊的次數及地點
    均正確等語（見本院99年度訴字第63號卷第31頁、第85頁）
    ，前後相符。證人丙○○於警詢中所述既無與審理中所述均
    大致相符且無重大歧異之處，其於偵查中所述亦查無顯有不
    可信或違法取證等喪失證據能力之情形（見本院訴字卷第58
    -71 頁勘驗筆錄，詳理由欄乙、貳），是其於警詢中之證述
    已有其他證據足資代替而無「必要性」，故證人丙○○於警
    詢之證述應認無證據能力。
貳、次按被告以外之人於偵查中向檢察官所為之陳述，除顯有不
    可信之情況外，得為證據，刑事訴訟法第159 條第1 項、第
    159 條之1 第2 項分別定有明文。又現行刑事訴訟法對於詰
    問制度之設計，以同法第166 條以下規定之交互詰問為實踐
    ，屬於人證調查證據程式之一環，與證據能力係指符合法律
    所規定之證據適格，而得成為證明犯罪事實存在與否之證據
    資格，性質上並非相同。偵查中檢察官為蒐集被告犯罪證據
    ，訊問證人旨在確認被告嫌疑之有無及內容，與審判期日透
    過當事人之攻防，調查人證以認定事實之性質及目的，尚屬
    有別。偵查中訊問證人，法無明文必須傳喚被告使之得以在
    場，刑事訴訟法第184 條第2 項亦僅規定因發見真實之必要
    ，得命證人與被告對質，是檢察官偵查中雖未命證人與被告
    對質，尚非違法。此項未經被告對質之被告以外之人於偵查
    中向檢察官所為之陳述，依刑事訴訟法第159 條之1 第2 項
    之規定，原則上屬於法律規定為有證據能力之傳聞證據，於
    例外顯有不可信之情況，始否定其得為證據（最高法院97年
    度台上字第3369號判決要旨參照）。另按刑事訴訟法第159
    條之1 明定檢察官於偵查程式取得被告以外之人所為陳述，
    除顯有不可信之情況者外，均有證據能力，得為證據。當事
    人若主張其顯有不可信之情形者，本乎當事人主導證據調查
    原則，自應負舉證責任，否則，被告以外之人向檢察官所為
    之陳述，毋庸另為證明，即得作為認定被告犯罪之證據。又
    依現行法檢察官仍有訊問被告、證人及鑑定人之權限，其應
    踐行之程序又多有保障被告或被害人之規定，證人、鑑定人
    於偵查中除有不得令其具結之情形外，均須具結，就刑事訴
    訟而言，其司法屬性甚高；而檢察官於偵查程式取得之供述
    證據，其過程復能遵守法令之規定，是其訊問時之外部情況
    ，積極上具有某程度之可信性，除消極上顯有不可信之情況
    者外，均得為證據。故主張其為不可信積極存在之一方，自
    應就該欠缺可信性外部保障之情形負舉證責任（最高法院96
    年度台上字第5684號、99年度台上字第2080號判決要旨參照
    ）。經查，證人丁○○、丙○○於偵查中向檢察官所為之證
    述雖亦屬傳聞證據，且被告及辯護人對上開證述之證據能力
    亦有爭執（見本院98年度審訴字第3097號卷第29頁，本院訴
    字卷第71頁、87頁），惟被告僅空言丙○○於98年4 月1 日
    偵查中作證時，可能太緊張云云，而與辯護人均未具體指明
    丁○○、丙○○於偵查中所述有何「顯有不可信之情況」存
    在及指出可供本院調查之證據，揆諸上開說明，丁○○、丙○○於偵查中之證述，毋庸另為證明，即應認有證據能力。
參、再按被告以外之人於審判外之陳述，雖不符刑事訴訟法第15
    9 條之1 至第159 條之4 之規定，而經當事人於審判程式同
    意作為證據，法院審酌該言詞陳述或書面陳述作成時之情況
    ，認為適當者，亦得為證據；當事人、代理人或辯護人於法
    院調查證據時，知有刑事訴訟法第159 條第1 項不得為證據
    之情形，而未於言詞辯論終結前聲明異議者，視為有前項之
    同意，刑事訴訟法第159 條之5 定有明文。本件所引用之其
    餘供述證據，檢察官、被告及辯護人於本院行準備程序時對
    證據能力均表示沒有意見，且迄本案言詞辯論終結前亦未表
    示異議，本院審酌前開證據違反法定程式取得之情形，且製
    作當時之過程、內容及功能亦無顯不可信與不得作為證據等
    情，故均應認為有證據能力。
肆、至其餘非供述證據，本院查無有何違反法定程式取得之情形
    ，應認有證據能力。
丙、認定犯罪事實所憑證據及理由：
壹、販賣愷他命予丁○○部分：
一、訊據被告固坦承於97年3 月間某日起開始使用門號00000000
    00號電話約一年餘，且經真實姓名年籍不詳綽號「小豪」之
    友人介紹而認識丁○○，及98年3 月14日丁○○曾撥打電話
    與其聯絡等情，惟矢口否認有何販賣第三級毒品之犯行，辯
    稱：98年3 月14日丁○○打電話給伊是相約去唱歌，且因丁○○要買二手傢俱，所以伊的朋友「小豪」才介紹丁○○給
    伊認識云云。經查：
（一）上開犯罪事實業據丁○○於偵查中具結證稱：伊只知道被
      告綽號叫「阿貓」，是「小豪」給伊的電話，伊有跟他買
      過愷他命，時間約在3 月份，地點在龜山鄉某個傳統市場
      ，「阿貓」的電話是門號0000000000，伊於98年3 月14日
      有打給「阿貓」要買愷他命，他賣的愷他命一包五百元，
      他跟我報路到指定地點，伊打開車窗戶，把毒品給伊，伊
      把錢給他，伊與被告買毒品時使用之電話為門號00000000
      00號等語（見上開偵卷第161-162 頁），核與其於本院審
      理時具結證稱：伊認識一個叫「阿貓」的男子，是朋友「
      小豪」介紹認識的，「阿貓」的電話是0000000000號，伊
      有用門號0000000000號行動電話跟「阿貓」所使用的門號
      0000000000號行動電話聯絡過，大約是3 月中旬（98 年
      ）的某一天晚上9 點過後，伊是打電話跟他問路大約四次
      ，因為伊要跟他買愷他命，愷他命的代號就是「牛郎」，
      伊就在電話中跟他說要兩位牛郎，意思就是兩包愷他命。
      在電話中，談論完要購買愷他命之後，伊跟他約定在一個
      市場裡面拿愷他命，伊當時交給阿貓一千元。98年度偵字
      第8168號卷第147 頁通聯紀錄就是伊為了與「阿貓」購買
      愷他命所撥打之紀錄，剛剛在庭之被告就是「阿貓」，伊
      確定當天是跟「阿貓」交易。阿貓有交付給伊兩包愷他命
      ，當天伊與「阿貓」並沒有談到要一起去唱歌或購買家具
      等情相符（見本院訴字卷字第22-29 頁）；而證人丁○○
      取得被告持用之0000000000號電話供作購入愷他命之管道
      ，係經由「小豪」即證人甲○○介紹乙節，亦據證人甲○○於本院審理時證稱：證人丁○○曾向伊詢問哪裡有K 煙
      可以買，伊告訴證人丁○○可以跟「阿貓」買，並將「阿
      貓」之手機號碼給丁○○，「阿貓」就是在場被告乙○○
      等語明確在卷（見本院訴字卷第109-113 頁），是被告確
      為「阿貓」亦即與證人丁○○交易第三級毒品之人，至為
      明灼。至辯護人固執證人甲○○在本院作證時，就「阿貓
      」之真實姓名、被告之姓名、綽號等所為證述有前後不一
      之情，認證人甲○○之證述不足採信等語。惟證人甲○○
      針對「阿貓」之人即為被告乙節，業已在本院證述明確，
      且就為何告知被告之聯絡電話予證人丁○○時，以「阿貓
      」代之之理由，係經被告之要求，復已解釋在卷（見本院
      訴字卷第114 頁），參以販賣毒品係屬重罪，非可公開為
      之，販毒者使用綽號或假名遂行犯罪要屬常態，證人甲○○所證述情節並未悖於常情，辯護人執此為辯，仍不足為
      有利被告之認定。此外，並有丁○○手機通訊錄翻拍照片
      1 張及被告使用之門號0000000000號電話通聯紀錄在卷足
      佐（見上開偵卷第125 頁、第147 頁），足見證人丁○○
      前開證述向被告購買愷他命等情，要非虛妄。
（二）被告雖以上情置辯，惟丁○○於本院審理時具結證稱：伊
      跟「阿貓」打電話聯絡就只有談到購買愷他命的事情，沒
      有要向他購買其他物品，例如家具或是床具或是寢具之類
      的，伊也沒有打電話給阿貓要他一起去唱歌等語明確（見
      本院訴字卷第29頁），與被告前揭所辯不同，是被告所辯
      是否屬實，即非無疑。再由證人丁○○與被告間並無糾紛
      ，業據其於偵查中具結後證述明確（見偵卷第162 頁），
      佐以本案係因警方過濾被告使用之門號0000000000號行動
      電話之通聯記錄後，發現98年3 月14日被告有與丁○○密
      集之通話，始傳喚證人丁○○作證而查悉上情，故證人丁○○亦無對被告挾怨報復之情形，是證人丁○○顯無甘冒
      偽證罪責而設詞誣陷被告之動機，故其證述自堪採信。
（三）按愷他命為毒品危害防制條例第2 條第2 項第3 款所稱之
      第三級毒品，而販賣毒品係政府嚴予查緝之違法行為，且
      每次買賣之價量，亦隨時按雙方關係之深淺、當時之資力
      、需求程度及對行情之認知等因素，機動調整，因之販賣
      之利得，除經被告坦承或有帳冊明確記載價量外，委難知
      其實情。是縱未查得販賣毒品所賺取之實際差價，但除別
      有事證，足認係按同一價格轉讓，確未牟利之情形外，尚
      難執此認其無營利之圖，致知過坦承者難辭重典，飾詞否
      認者反得逞僥倖，而失情理之平。再以現今警方雷厲查緝
      毒品，已使毒品不易取得且物稀價昂，而被告與丁○○既
      非親故至交，苟無利可圖，被告當無甘冒被判處重刑之危
      險，而願出售愷他命予丁○○之理，是被告有從中賺取買
      賣價差牟利之意圖及行為，應屬合理之認定。
（四）綜上所述，被告所辯，無非飾卸之詞，要無足採，是其有
      販賣第三級毒品予證人丁○○之犯行事證明確，堪以認定
      ，應依法論科。
貳、轉讓愷他命予丙○○部分：
一、訊據被告固坦承與丙○○認識二年，知道丙○○有時候會自
    幾拿愷他命去用，惟否認有轉讓第三級毒品予丙○○5 次之
    犯行，辯稱：伊記得只有轉讓給丙○○3 次云云。經查：
（一）上開犯罪事實業據丙○○於偵查中具結證稱：伊從被告那
      拿愷他命來用，被告都知情，但伊還是一樣會用，被告也
      都知道，最後一次向被告拿毒品施用的時間應該是在3 月
      中旬等語（見偵卷第70頁），及於本院審理中證稱：伊施
      用毒品時，被告每一次都會制止，但因為吵架被告拗不過
      伊，所以還是會拿毒品給伊用，伊拿被告放在家中之愷他
      命，有時候被告知情，有時候不知情等語（見本院訴字卷
      第81-83 頁），與被告於偵查中亦供稱：伊在磨愷他命時
      ，丙○○自己拿來用，伊沒有阻止丙○○，伊有看過她拿
      伊的毒品去用，因為丙○○已經在用了，所以伊才會叫她
      用一點點，不要用太多。伊知道丙○○會從我那邊拿愷他
      命，伊幾乎都會跟他說不要用，如果他硬要用，作男朋友
      的我無法拒絕等語（見偵卷第57頁）相符，足見證人丙○○曾自被告處無償取得愷他命數次之證述堪信為真。
（二）關於轉讓次數之部分，證人丙○○於偵查時結證稱：被告
      在時伊就會問他（可不可以施用），他有在場的次數大約
      10次，被告有時會拒絕伊，答應大概有5 次，答應之後伊
      就直接在他面前拿來用，在被告住處施用3 次，剩下在桃
      園市○○路「I DO汽車旅館」等語（見98年度毒偵字第16
      31號卷第34-35 頁），復於本院審理中確認上情無誤（見
      本院訴字卷第85頁）；佐以證人丙○○與被告間之交誼並
      非一般，而已達論及婚嫁之程度乙情亦經證人丙○○在庭
      證述明確（見本院訴字卷第31-33 頁），足見證人丙○○
      應無設詞構陷被告之理，是被告轉讓第三級毒品與丙○○
      之次數應有5 次，洵堪認定。
（三）綜上所述，被告此部分辯解，亦無足採，是其有轉讓第三
      級毒品予丙○○5 次之事證明確，犯行堪以認定，應依法
      論科。
丁、新舊法之比較適用及論罪科刑：
壹、新舊法之比較適用：
一、按法規之制定與法規之修正，如有特定生效日之必要者，依
    中央法規標準法第14條或第20條第2 項準用第14條之規定，
    應分別特定其施行日期。法規制定或前次修正基於特殊因素
    所特定之施行日期，並不適用於日後修正或再次修正之條文
    。又法律之制定或修正，若未明定施行日期者，中央法規標
    準法雖未規定應自何時生效，然法律既經制定或修正並經總
    統公布，自應依一般原則，自公布日起算至第三日發生效力
    。又92年7 月9 日修正公布之毒品危害防制條例第36條規定
    ：「本條例自公布後六個月施行」，其立法理由謂：「依修
    正草案第二條第三項規定，法務部需會同衛生署成立審議委
    員會每三個月定期檢討調整毒品之分級及品項，而本次新增
    第四級毒品，有需要在新法施行前先經該審議會檢討後再調
    整公布，爰預留六個月緩衝期，以利處理。依本條例新修正
    之規定，有必要再訂定相關子法及修正相關法規，以配合本
    條例之施行，故亦有需要預留適當緩衝期，以利訂頒相關子
    法及相關法規之配合修正」，故該條規定，顯係因應該次修
    正之需，始預留適當之緩衝期，故其後修正條文之施行日期
    尚難援引此一規定而為標準，若未明定施行日期者，自應依
    一般原則，自公布日起算至第三日發生效力。查總統於98年
    5 月20日以華總一義字第09800125141 號令修正公布毒品危
    害防制條例第四條、第十一條、第十一條之一、第十七條、
    第二十條及第二十五條之條文，依上開說明，修正條文應自
    公布日起第三日即98年5 月22日發生效力，先予敘明。
二、次按行為後法律有變更者，適用行為時之法律。但行為後之
    法律有利於行為人者，適用最有利於行為人之法律，刑法第
    二條第一項定有明文。又比較時應就罪刑有關之共犯、未遂
    犯、想像競合犯、牽連犯、連續犯、結合犯，以及累犯加重
    、自首減輕暨其他法定加減（如身分加減）與加減例等一切
    規定，綜其全部罪刑之結果而為比較（最高法院95年第8 次
    刑事庭會議決議要旨參照）。查被告行為後，毒品危害防制
    條例第4 條第3 項及第17條等條文業於98年5 月20日修正公
    布，自98年5 月22日起施行，茲就比較情形分述如下：
（一）修正前毒品危害防制條例第4 條第3 項係規定「製造、運
      輸、販賣第三級毒品者，處五年以上有期徒刑，得併科新
      臺幣五百萬元以下罰金」，修正為「製造、運輸、販賣第
      三級毒品者，處五年以上有期徒刑，得併科新臺幣七百萬
      元以下罰金」，經比較結果，可知販賣第三級毒品罪之法
      定本刑，就罰金刑部分由修正前之得併科五百萬元以下罰
      金，提高為得併科七百萬元以下罰金，是以修正後之規定
      並未較有利於被告。
（二）又修正前毒品危害防制條例第17條係規定：「犯第四條第
      一項至第四項、第五條第一項至第四項前段、第六條第一
      項至第四項、第七條第一項至第四項、第八條第一項至第
      四項、第十條或第十一條第一項、第二項之罪，供出毒品
      來源，因而破獲者，得減輕其刑」，經修正為：「犯第四
      條至第八條、第十條或第十一條之罪，供出毒品來源，因
      而查獲其他正犯或共犯者，減輕或免除其刑（第1 項）。
      犯第4 條至第8 條之罪於偵查及審判中均自白者，減輕其
      刑（第2 項）」，經比較結果，可知依修正前之規定，僅
      於供出毒品來源，並因而破獲者，始可減輕其刑，然依修
      正後第17條第2 項規定，被告如於偵查及審判中均自白者
      ，即可減輕其刑，則在被告犯第4 條至第8 條之罪，且於
      偵查及審判中均自白者，自以修正後毒品危害防制條第17
      條之規定較有利於被告。
（三）綜上所述，就販賣第三級毒品罪法定本刑之罰金刑部分，
      固由修正前之得併科新臺幣五百萬元以下罰金，提高為得
      併科新臺幣七百萬元以下罰金，惟就減輕其刑之規定，則
      以修正後第17條第2 項之規定較有利於被告。然因本件被
      告就其所犯販賣第三級毒品之犯行，並未於偵查及審判中
      自白，而無適用修正後毒品危害防制條例第17條第2 項規
      定之餘地，故修正後之規定整體而論並非較有利於被告，
      揆諸前揭最高法院決議所揭示之罪刑綜合比較原則，自應
      適用修正前之毒品危防制條例處斷。
（四）至毒品危害防制條例第8 條第3 項規定之轉讓第三級毒品
      罪並未修正，且被告雖在本院審理時坦承轉讓3 次第三級
      毒品予丙○○之犯行，然其於偵查中俱否認有何轉讓第三
      級毒品犯行，自與修正後同條例第17條第2 項規定減輕其
      刑之要件不符，自無比較新舊法之必要，附予敘明。
貳、論罪科刑
一、核被告如事實欄（一）所為，係犯毒品危害防制條例第4條
    第3 項之販賣第三級毒品罪。又其如事實欄（二）所為，均
    係犯毒品危害防制條例第8 條第3 項之轉讓第三級毒品罪。
二、被告於賣出及轉讓前，持有愷他命之低度行為，均應為販賣
    及轉讓之高度行為所吸收，均不另行論罪。
三、被告所為如事實欄（一）、（二）所示之一次販賣第三級毒
    品犯行與五次轉讓第三級毒品之犯行，犯意各別，行為互殊
    ，均應分論併罰。公訴意旨固認為轉讓部分構成接續犯，惟
    被告轉讓第三級毒品予證人丙○○五次之時間乃至98年3 月
    間前某時，並非於緊密時間內以單一犯意接續為之，且轉讓
    地點或為被告住處或為汽車旅館等地，益徵被告之數次轉讓
    犯行均犯意個別，均係另行起意為之，附此敘明。
四、查98年11月20日行政院院臺法字第0980073647號令修正發布
    施行之「轉讓毒品加重其刑之數量標準」，其中關於轉讓第
    三級毒品達淨重二十公克以上，加重其刑至二分之一之規定
    ，亦未修正。查被告及證人丙○○雖均未具體陳述關於被告
    所轉讓之第三級毒品愷他命之確定數量，證人丙○○僅證稱
    ：伊都是挖被告的毒品來用，用抽煙的方式等語；被告於本
    院審理時則供稱：伊給丙○○愷他命的量，大概是可以捲1
    支煙的量等語（見本院訴字卷第86頁、第125 頁），是本件
    尚乏證據證明被告轉讓予證人丙○○之第三級毒品已達淨重
    20公克以上，是本件尚無從依毒品危害防制條例第8 條第6
    項之規定，加重其刑，附此敘明。
五、爰審酌被告明知毒品愷他命對健康危害甚鉅，且其正值青壯
    年，不思正途工作，竟鋌而走險從事販賣毒品愷他命之行為
    ，以牟取私利，對社會之危害非輕，另又將愷他命轉讓予其
    未婚女友丙○○施用，影響丙○○之健康甚鉅，且其犯後仍
    飾詞狡辯，否認部分犯行，足見其犯後並無真摯悔改之心，
    兼衡其犯罪之手段、販賣及轉讓毒品之數量等一切情狀，分
    別量處如主文所示之刑，並定其應執行之刑如主文所示。
六、沒收部分：
（一）依毒品危害防制條例第18條第1 項前段之規定，應予沒收
      銷燬之毒品，以經查獲之第一、二級毒品為限。又毒品依
      其成癮性、濫用性及對社會危害性，共分為四級，上開條
      例並就製造、運輸、販賣、意圖販賣而持有、以非法方法
      使人施用、引誘他人施用及轉讓不同品項之毒品等行為，
      分別定其處罰。至施用第三級毒品，因其可罰性較低，故
      未設處罰之規定，僅就施用及持有第一、二級毒品科以刑
      罰（修正後第11條第5 項亦僅就持有第三級毒品純質淨重
      20公克以上者始有處罰之規定）。然鑑於第三級毒品係管
      制藥品，特於同條例第11條之1 明定無正當理由，不得擅
      自持有；第18條第1 項後段復規定查獲之第三級毒品，無
      正當理由而擅自持有者，沒入銷燬之。從而，依同條例第
      18條第1 項後段應沒入銷燬之毒品，專指查獲施用或持有
      之第三級毒品而言；倘係查獲製造、運輸、販賣、意圖販
      賣而持有、以非法方法使人施用、引誘他人施用或轉讓第
      三級毒品，既屬同條例相關法條明文規定處罰之犯罪行為
      ，即非該條項應依行政程序沒入銷燬之範圍。又同條例第
      19條第1 項所定「供犯罪所用或因犯罪所得之物」，係指
      犯第4 條至第9 條、第12條、第13條或第14條第1項 、第
      2 項之罪所用或所得之物，不包括毒品本身在內，是尚不
      得援用此項規定為第三級毒品之沒收依據。再同條例對於
      查獲之製造、運輸、販賣、意圖販賣而持有、以非法方法
      使人施用、引誘他人施用及轉讓第三級毒品之沒收，並無
      特別規定，如其行為已構成犯罪，則該毒品即屬不受法律
      保護之違禁物，應回歸刑法之適用，依刑法第38條第1 項
      第1 款之規定沒收之，始為適法（最高法院96年度台上字
      第89號判決要旨參照）。本件扣案之白色晶體5 包、白色
      結晶體6 包，其中白色晶體編號A1至A4、A9等五包部分（
      總計毛重223.28公克，包裝塑膠袋總重約5.24公克，因鑑
      驗使用0.3 公克），經檢出第三級毒品愷他命成分，有內
      政部警政署刑事警察局98年5 月14日刑鑑字第0980045787
      號鑑定書附卷為憑（見98年度偵字第8168號卷第107 頁）
      ，係屬違禁物，不問屬於犯人與否，應依刑法第38條第1
      項第1 款之規定沒收（至鑑驗用罄之第三級毒品愷他命
      0.3 公克，既已滅失，自無庸再予以宣告沒收）。至於用
      以包裝前揭愷他命之分裝袋5 個，係被告所有，用於包裹
      愷他命，防其裸露、潮濕，便於攜帶，係為販賣毒品所用
      及防止毒品裸露、潮濕，為被告所有，應依同條例第19條
      第1項 前段規定沒收之。
（二）另扣案之搭配門號0000000000號藍色行動電話1 具（含SI
      M 卡1 張），被告係使用該門號與證人丁○○聯絡販賣第
      三級毒品事宜所用之物，業據證人丁○○於本院審理時供
      述明確（見本院訴字卷第22頁），且該電話門號申請人為
      被告，有申請人資料1 份附卷可佐，應依毒品危害防制條
      例第19條第1 項規定，在被告販賣第三級毒品項下宣告沒
      收。
（三）至被告販毒販賣第三級毒品予丁○○1 次所得之價金1,00
      0 元雖未扣案，惟此係因被告販賣毒品所得之財物，自仍
      應依毒品危害防制條例第19條第1 項規定，於該罪名項下
      宣告沒收，如全部或一部不能沒收時，則以其財產抵償之
      。
（四）另扣案之磅秤1 個及夾鏈袋8 包，並非被告所有，業據被
      告供明在卷（見偵卷第16頁、第57頁，本院訴字卷第89頁
      ），且查無證據與本件販賣或轉讓第三級毒品有關，性質
      上亦非屬違禁物，爰不予宣告沒收
（五）另扣案之第三級毒品Nimetazepam 12顆（毛重3.27公克，
      因鑑驗使用0.056 公克）（起訴書誤載為第四級毒品）及
      第三級毒品PMMA1 包（毛重0.85公克，因鑑驗使用0.035
      公克），經鑑驗結果均呈Nimetazepam 及PMMA之陽性反應
      ，有臺灣檢驗科技股份有限公司檢驗報告1 紙在卷可稽（
      見偵卷第110 頁），被告自承均為其所有，然均與本案販
      賣或轉讓第三級毒品無關，自乏在本案沒收之依據，應由
      查獲機關依毒品危害防制條例第18條第1 項後段沒入銷燬
      之。
（六）扣案之編號A5至A8、A10 、A11 之白色細晶體（驗前毛重
      768.09公克，因鑑驗使用0.81公克），經鑑定結果並未檢
      出常見之第二級、第三級毒品成分（參同前內政部警政署
      刑事警察局鑑定書），尚乏沒收之依據，爰不予宣告沒收
      。
（七）至搭配門號0000000000號行動電話1 支，雖為被告所有，
      然門號申登人為蕭億祥，且無積極證據證明係被告供犯本
      件販賣或轉讓第三級毒品罪使用之物，又非違禁物，茲不
      為沒收之諭知。
據上論斷，應依刑事訴訟法第299 條第1 項前段，修正前毒品危
害防制條例第4 條第3 項，毒品危害防制條例第8 條第3 項、第
 19 條第1 項，刑法第2 條第1 項前段、第11條、第51條第5 款
、第38條第1 項第1 款，判決如主文。
本案經檢察官洪敏超到庭執行職務。
中    華    民    國    99    年    10    月    19    日
                  刑事第十二庭審判長法  官   許雅婷

                                    法  官   陳威帆
                                    法  官   黃裕民
以上正本證明與原本無異。
如不服本判決應於收受判決後10日內向本院提出上訴書狀，並應
敘述具體理由。其未敘述上訴理由者，應於上訴期間屆滿後20日
內向本院補提理由書( 均須按他造當事人之人數附繕本) 「切勿
逕送上級法院」。
                                    書記官   蕭秀蓉
中    華    民    國    99    年    10    月    19    日
附錄本案論罪科刑法條：
毒品危害防制條例第8條
轉讓第一級毒品者，處 1 年以上 7 年以下有期徒刑，得併科新
臺幣 1 百萬元以下罰金。
轉讓第二級毒品者，處 6 月以上 5 年以下有期徒刑，得併科新
臺幣 70 萬元以下罰金。
轉讓第三級毒品者，處 3 年以下有期徒刑，得併科新臺幣 30
萬元以下罰金。
轉讓第四級毒品者，處 1 年以下有期徒刑，得併科新臺幣 10
萬元以下罰金。
毒品危害防制條例第19條
犯第 4 條至第 9 條、第 12 條、第 13 條或第 14 條第 1 項
、第 2 項之罪者，其供犯罪所用或因犯罪所得之財物，均沒收
之，如全部或一部不能沒收時，追徵其價額或以其財產抵償之。
為保全前項價額之追徵或以財產抵償，得於必要範圍內扣押其財
產。
附表一：應沒收之物
┌───┬────────┬───────┐
│編號  │物品名稱及數量  │備註          │
├───┼────────┼───────┤
│ 一   │編號A1至A4、A9之│扣案，含第三級│
│      │第三級毒品愷他命│毒品愷他命成分│
│      │5包 （驗餘毛重21│。            │
│      │7.74公克）      │              │
├───┼────────┼───────┤
│ 二   │包裝如編號一所示│扣案。        │
│      │毒品之塑膠袋5個 │              │
│      │（總重5.24公克）│              │
├───┼────────┼───────┤
│      │搭配門號00000000│扣案，為被告所│
│ 三   │18號行動電話一支│有，用以聯繫販│
│      │（含SIM卡1 張） │賣第三級毒品使│
│      │                │用之物。      │
├───┼────────┼───────┤
│      │販賣第三級毒品所│未扣案，被告販│
│ 四   │得之新台幣壹千元│賣第三級毒品所│
│      │                │得之財物。    │
└───┴────────┴───────┘
附表二：不予沒收之物
┌───┬────────┬──────────────┐
│編號  │ 物品名稱及數量 │備註                        │
├───┼────────┼──────────────┤
│一    │磅秤1 個及夾鏈袋│扣案，非被告所有，且非供本件│
│      │8 包            │販賣或轉讓第三級毒品之用。  │
├───┼────────┼──────────────┤
│二    │第三級毒品Nimeta│扣案，為被告所有，查無證據與│
│      │zepam 12顆（毛重│本案有關，不予沒收。        │
│      │3.27公克，因鑑驗│                            │
│      │使用0.056公克） │                            │
│      │及第三級毒品PMMA│                            │
│      │1 包（毛重 0.85 │                            │
│      │公克，因鑑驗使用│                            │
│      │0.035 公克）    │                            │
├───┼────────┼──────────────┤
│三    │編號A5至A8、A10 │扣案，為被告所有，檢驗結果無│
│      │、A11 之白色細晶│常見之第二級、第三級毒品反應│
│      │體（驗前毛重768.│。                          │
│      │09公克，因鑑驗使│                            │
│      │用0.81公克）    │                            │
│      │                │                            │
├───┼────────┼──────────────┤
│四    │搭配門號00000000│扣案，查無證據與本案有關。  │
│      │71 號行動電話一 │                            │
│      │支（含SIM 卡1 張│                            │
│      │）              │                            │
│      │                │                            │
└───┴────────┴──────────────┘

司法院資訊處製作；財團法人民間司法改革基金會備份。
